【裁判字號】    90,交上易,94
【裁判日期】    900731
【裁判案由】    過失傷害
【裁判全文】
臺灣高等法院刑事判決                            九十年度交上易字第九十四號
    上  訴  人  臺灣桃園地方法院檢察署檢察官
    上  訴  人
    即  被  告  乙○○
    選任辯護人  黃秋田
右上訴人因被告過失傷害案件，不服臺灣桃園地方法院八十八年度交易字第二二九號
，中華民國八十九年七月十二日第一審判決（起訴案號：臺灣桃園地方法院檢察署八
十八年度偵字第四九七五號），提起上訴，本院判決如左：
    主  文
上訴駁回。
    事實及理由
一、乙○○於民國八十八年一月二十二日凌晨二時十分許（起訴書誤載為同日下午二
    時十分許），駕駛車號ＬＤ－五０九七號小客車（下稱李車），沿桃園縣中壢市
    ○○路由中壢往龍岡方向行駛時，原應注意汽車行駛至交岔路口，其行進應遵守
    燈光號誌，並應注意車前狀況，隨時採取必要之安全措施，以避免危險之發生，
    而依當時天候、視線、路況、視距等情事，又無不能注意之情事，竟於行至桃園
    縣中壢市○○路與環中東路口時，疏於注意其車道之交通號誌係紅燈正要轉換綠
    燈，但尚未轉換為綠燈時，即貿然駕駛前進，適有己○○（另據原審以告訴人已
    撤回告訴，判決公訴不受理確定）駕駛車號ＶＹ─三一０九號（起訴書誤載為Ｖ
    Ｙ─三一０四號，下稱鍾車）小客車，車內載有丁○○、丙○○、甲○○、戊○○等人，行至上開交岔路口，而己○○亦本應注意汽車在速限六十公里之道路行
    駛，時速不得超過六十公里，且應注意車前狀況，隨時採取必要之安全措施，以
    避免危險之發生，而依當時情況，又非不能注意及此，竟亦疏未注意，猶以時速
    八十公里之速度超速行駛，致與李車發生擦撞，而鍾車因衝力過大，於打轉後，
    後車廂撞及路邊路燈桿座，致鍾車後座乘客丙○○受有第二、三頸項骨折之傷害
    、戊○○受有腹部創傷、右膝裂傷及頸部扭傷等傷害、甲○○受有骨盆骨折併右
    髖脫臼骨折、膀胱破裂、神經受傷、頭部外傷、牙齒斷裂等傷害。案經丙○○、
    戊○○、甲○○訴由桃園縣警察局中壢分局報請臺灣桃園地方法院檢察署檢察官
    偵查起訴。
二、本案經本院審理結果，認第一審以被告乙○○所為，係犯刑法第二百八十四條第
    一項前段過失傷害罪。又被告以一過失行為，傷害告訴人丙○○、戊○○、甲○○三人，而觸犯三個相同罪名，屬同種想像競合犯，應從一過失傷害罪處斷。爰
    酌情並援引刑事訴訟法第二百九十九條第一項前段，刑法第二百八十四條第一項
    前段、第四十一條（修正後之現行刑法第四十一條第一項）、第五十五條，罰金
    罰鍰提高標準條例第一條前段、第二條，判處被告有期徒刑三月，如易科罰金以
    銀元三百元折算一日。核其認事用法並無不合，量刑亦屬適當，應予維持，並引
    用第一審判決書記載之理由及證據。
三、檢察官循告訴人甲○○之請求上訴意旨謂：被告駕車未遵守號誌指示，以致肇事
    ，使告訴人甲○○於遭猛力撞擊後，受傷多處，而被告犯後迄未為民事賠償，顯
    係惡性重大，因以原審量刑過輕，指摘原判決不當云云。被告上訴意旨則以：其
    係依綠燈號誌行車，原審認定告訴人丙○○、甲○○、戊○○指述被告闖紅燈一
    節，與卷內資料不符；證人丁○○之說詞，則在為己○○卸責，協助告訴人求償
    ，不足憑信；且事故發生之際，鍾車之駕駛應是酒醉之丙○○，而非己○○，其
    對本件交通事故之發生並無過失，原審認其涉有過失傷害罪，有所未合云云。
四、經查：
（一）被告對於本件交通事故之發生，有未依號誌指示行車，另亦疏未注意車前狀況
      ，終致與同樣疏未注意車前狀況又超速行駛之己○○所駕駛之汽車發生撞擊，
      造成鍾車內之乘客即告訴人三人受傷之結果等情，已據原審詳敘理由，說明認
      定之依據在卷，核與卷內事證及一般經驗法則並無不合。其中有關被告闖紅燈
      一節，並非依據告訴人丙○○、甲○○、戊○○之指述而為認定，而係根據證
      人丁○○之證詞，又參諸被告自陳：當時其行車道之號誌是紅燈要轉綠燈時，
      其剛起步等詞（見原審卷第二十六頁），則依卷附之交通事故現場圖所繪，李
      車已越過交岔路口之中心線（見偵查卷第二十八頁），顯見被告於號誌正要由
      紅燈要轉換為綠燈，尚未轉換為綠燈時，即駕車起步闖越紅燈行駛，否則李車
      焉會由靜止狀態剛起步，即倏然過中心線？復依卷附之雙方之車損照片觀之（
      見偵查卷第二十至二十三頁），李車係左前車燈附近部位與鍾車右後車門部位
      發生擦撞而損壞，足見被告係闖越紅燈駕車行駛，且未注意車前狀況並隨時採
      取並要之安全措施。被告空言質疑原審未據卷內資料認定，已非可採。至於證
      人丁○○，雖係己○○及告訴人之友人，然若真要為己○○卸責，為協助告訴
      人求償，而有所偏袒迴護，則何以仍一再為不利己○○之證詞，於偵審中指稱
      鍾車原係以高達一百公里之時速，超速行車，嗣經減速，仍為時速八十公里左
      右之高速行車？（見偵查卷第十九頁背面、第三十四頁背面、原審卷第二十六
      頁背面）而經原審據以認定己○○亦有超速、未注意車前狀況之過失？被告以
      證人丁○○之證詞不實，尚屬臆測之詞，不足憑採。
（二）又鍾車之實際駕駛人為己○○一事，除據己○○陳明，並經告訴人戊○○、甲○○及證人丁○○證實。而被告指當時應係告訴人丙○○駕車云云，無非主張
      當時發生車禍後，駕駛座上留有丙○○之皮包一只，且丙○○橫躺在鍾車後座
      三名男客腿上，故認為應是由丙○○駕車。然查，告訴人丙○○及戊○○已在
      本院受命法官調查時否認其事，且對於當天如何乘坐鍾車之情形，指述情形與
      己○○所陳相符，丙○○更指出，伊當天原係與友人蕭桂蘭搭乘大客車，前來
      中壢拜訪蕭女之男友（即丁○○之弟），受邀共進餐及至ＫＴＶ唱歌，當天已
      酒醉等語。衡諸一般常情，丙○○係來自外地之客人，豈有由伊駕車載同主人
      之理？且縱使駕駛人原攜有皮包，駕車之際，亦鮮有將皮包置放駕駛座上，妨
      礙自己駕車者。被告空言指稱係丙○○駕車，顯非可信。何況，被告於偵查之
      初，對於己○○駕車一事並未異議，至原審審理時，則以在鍾車右前座發現證
      人鍾秀堂之駕駛執照、駕駛座上發現丙○○之皮包，認可能由鍾秀堂或丙○○
      駕車云云，已據原審指駁在案，不再贅述。
（三）再者，本院依被告選任辯護人之聲請，將被告與己○○送請為測謊鑑定結果，
      被告稱其有遵行號誌、未撞及鍾車、係遭鍾車所撞及等項，經測試呈情緒波動
      之反應，研判有說謊；己○○稱案發時係伊駕車、車禍發生時伊有下車處理、
      係遭李車所撞及等項，經測試無情緒波動之反應，研判未說謊等情，有法務部
      調查局九十年六月十四日（九０）陸（三）字第九００二八二四六號鑑定通知
      書一紙在卷足稽，益見原審之認定並無違誤。
（四）至於法院於科刑時，依刑法第五十七條之規定，原應審酌一切情狀，尤應注意
      被告犯罪之動機、目的、手段、犯罪時所受之剌激、被告之生活狀況、品行、
      智識程度、與被害人平日之關係、犯罪所生之危險或損害及被告犯罪後之態度
      ，以為科刑輕重之標準。查刑法第二百八十四條第一項前段過失傷害罪之法定
      刑，最高度為有期徒刑六月，原審經審酌被告之過失程度、所生危害、告訴人
      所受損害及被告之犯後態度等一切情狀，量處被告有期徒刑三月，同時依法諭
      知易科罰金之折算標準，量刑並未失衡平。
    綜上，檢察官及被告上訴意旨所指各節，均非可採，上訴為無理由，應予駁回。
    又選任辯護人另聲請，以假設被告未闖紅燈及有闖紅燈之兩種情形，其是否應負
    過失責任？送請鑑定本件肇事責任一節，查本件因事發地點號誌正常，當事人雙
    方各執一詞，無法鑑定責任等情，有前臺灣省政府桃園縣區車輛行車事故鑑定委
    員會函附卷可憑（見原審卷第六十四至六十五頁）。選任辯護人以假設之情況要
    求送請鑑定，核非適當，且本件事證已明，故不再送請鑑定，併予敘明。
據上論斷，應依刑事訴訟法第三百七十三條、第三百六十八條、第三百七十一條，判
決如主文。
本案經檢察官曾忠己到庭執行職務。
中      華      民      國     九十     年    七      月    三十一      日
                            臺灣高等法院刑事第五庭
                                審判長法  官  曾  德  水
                                      法  官  楊  貴  雄
  法  官  林  立  華
右正本證明與原本無異。
不得上訴。
                                      書記官  廖  月  女
中      華      民      國     九十     年    七      月    三十一      日
附錄本判決論罪科刑法條：
刑法第二百八十四條第一項前段：
因過失傷害人者，處六月以下有期徒刑、拘役或五百元以下罰金。
（罰金額度已提高為十倍）


司法院資訊處製作；財團法人民間司法改革基金會備份。
